臺灣高等法院刑事判決
111年度上易字第654號
上  訴  人  臺灣宜蘭地方檢察署檢察官
被      告  謝○○

上列上訴人因被告家暴毀損等案件，不服臺灣宜蘭地方法院111
年度易字第64號，中華民國111年3月22日第一審判決（起訴案號
：臺灣宜蘭地方檢察署110年度偵字第7291號、第8073號），提
起上訴，本院判決如下：
    主  文
上訴駁回。
    事實及理由
一、經本院審理結果，認第一審以被告謝○○犯刑法第354條之毀
    損他人物品罪、同法第309條第1項之公然侮辱罪。被告以一
    潑灑沙拉油及拋撒冥紙行為毀損告訴人乙○○、甲○○之物品及
    名譽，且同時涉犯毀損他人物品罪、公然侮辱罪，均為想像
    競合犯，應依刑法第55條規定，從一重之毀損他人物品罪處
    斷，處拘役40日，如易科罰金，以新臺幣1,000元折算1日。
    認事用法及量刑均無不當，應予維持，並引用第一審判決書
    記載之事實、證據及理由（如附件）。
二、檢察官上訴意旨略以：被告造成告訴人等鞋子毀損之行為應
    僅限於潑灑沙拉油部分，而不包括拋撒冥紙。況拋灑冥紙之
    行為本身，亦不至於使告訴人等之鞋子與娃娃推車受損。從
    而被告在告訴人等住處拋灑冥紙而對告訴人等公然侮辱之行
    為，應與告訴人潑灑沙拉油致告訴人等鞋子與娃娃推車受損
    之行為，係基於不同之犯意與行為，而非屬想像競合犯之範
    疇。故原審認為被告之拋撒沙拉油及拋灑冥紙係屬一行為，
    而論以想像競合犯，自難認為妥適。而告訴人乙○○、甲○○亦
    對原審判決不服而請求上訴。爰請求撤銷原判決，另為適當
    之判決等語。
三、經查：
　㈠原判決依憑被告之供述、告訴人乙○○於警詢、偵查、告訴人
    甲○○於偵查時證述、監視錄影畫面擷取照片、毀損物品照片
    、現場照片、被告宜蘭仁愛醫院病歷資料、工作紀錄、診斷
    證明書等證據，認定被告本件毀損他人物品、公然侮辱之犯
    行，已詳敘所憑之證據與認定之理由，並無任何憑空推論之
    情事，亦與經驗法則、論理法則無違。
　㈡被告於警詢供承：我因為長期受到我小姑即告訴人乙○○還有
    我婆婆即告訴人甲○○的精神霸凌，一時情緒激動，故於上述
    時、地著手灑冥紙及潑灑沙拉油，我的用意是要告訴我小姑
    我已經忍受很久了，希望我小姑還有我婆婆知道我的感受等
    語（110年度偵字第7291卷第6頁）；告訴人乙○○於警詢證稱
    ：本來我同學在我家上班，這個月初我大嫂（被告）打給我
    說我同學做事不認真要辭退我同學，後來我同學就離職。我
    替我同學講話，結果我大嫂就懷恨在心等語（110年度偵字
    第7291卷第13頁），可知本件被告係因對告訴人乙○○、甲○○
    有所不滿，於民國110年9月29日上午8時29分許，騎乘機車
    攜帶冥紙、沙拉油，前往告訴人甲○○、乙○○住處而為本案犯
    行，其拋撒冥紙及潑灑沙拉油之行為均在相同處所，時間上
    亦難以清楚切割，在自然意義上雖非完全一致，然二者有部
    分合致，且動機、目的相同，依一般社會通念，依想像競合
    犯規定評價為一罪，自較符合刑罰公平原則，原審論以為想
    像競合犯，並無違誤。
　㈢綜上所述，檢察官提起本件上訴，認被告所犯毀損他人物品
    罪、公然侮辱罪應屬數罪關係，指摘原判決不當，為無理由
    ，應予駁回。
據上論斷，應依刑事訴訟法第373條、第368條，判決如主文。　
本案經檢察官洪景明提起公訴，檢察官劉憲英提起上訴，檢察官
劉俊杰到庭執行職務。　　
中　　華　　民　　國　　111 　年　　8 　　月　　25　　日
                  刑事第十六庭  審判長法　官 劉嶽承
                                      法　官 廖紋妤
                                      法　官 王耀興　　
以上正本證明與原本無異。
不得上訴。
                                      書記官 蘇佳賢
中　　華　　民　　國　　111 　年　　8 　　月　　25　　日
附錄：本案論罪科刑法條全文　　　　　　　　　　　　　　　
中華民國刑法第354條
毀棄、損壞前二條以外之他人之物或致令不堪用，足以生損害於
公眾或他人者，處2年以下有期徒刑、拘役或1萬5千元以下罰金
。
中華民國刑法第309條
公然侮辱人者，處拘役或9千元以下罰金。
以強暴犯前項之罪者，處1年以下有期徒刑、拘役或1萬5千元以
下罰金。
附件：
臺灣宜蘭地方法院刑事判決
111年度易字第64號
公　訴　人　臺灣宜蘭地方檢察署檢察官
被　　　告　謝○○　

上列被告因毀棄損壞等案件，經檢察官提起公訴（110年度偵字
第7291號、第8073號），嗣被告於準備程序中就被訴事實為有罪
之陳述，經本院裁定改行簡式審判程序審理，並判決如下：
    主  文
謝○○犯毀損他人物品罪，處拘役肆拾日，如易科罰金，以新臺幣
壹仟元折算壹日。
    犯罪事實
一、謝○○與乙○○、甲○○分別為姑嫂、婆媳關係，因與其二人相處
    不睦，又因細故致心生怨懟不滿，竟基於毀損及公然侮辱之
    犯意，於民國110年9月29日上午8時29分許，騎乘機車攜帶
    冥紙、沙拉油，前往宜蘭縣○○市○○路000號甲○○、乙○○住處
    ，於機車停妥後隨即在該住處前之不特定人得以往來共見共
    聞之未遮避騎樓及鞋櫃等處，拋撒冥紙及潑灑沙拉油，造成
    甲○○、乙○○所有之鞋子20雙(價值約新臺幣〈下同〉9萬元)及
    娃娃推車1台(價值2千元)污損，使原有效用喪失而不堪使用
    ，足以生損害於甲○○、乙○○，並以此使人難堪之輕蔑方式，
    侮辱貶損甲○○、乙○○之名譽、社會評價。
二、案經乙○○訴由宜蘭縣政府警察局宜蘭分局報告，暨甲○○、乙
    ○○告訴臺灣宜蘭地方檢察署檢察官偵查起訴。
    理  由
一、本案被告謝○○所犯者非為死刑、無期徒刑、最輕本刑為3年
    以上有期徒刑之罪或高等法院管轄第一審案件，其於準備程
    序進行中，先就被訴事實為有罪之陳述，經告知簡式審判程
    序之旨，並聽取公訴人、被告之意見後，本院業已依刑事訴
    訟法第273條之1第1項規定，裁定改以簡式審判程序進行本
    案審理。又簡式審判程序之證據調查，依刑事訴訟法第273
    條之2規定，不受同法第159條第1項、第161條之2、第161條
    之3、第163條之1及第164條至第170條所規定證據能力認定
    及調查方式之限制，合先敘明。
二、訊據被告對於上揭犯罪事實，於本院準備程序及審理時均坦
    承不諱，並有告訴人即證人乙○○於警詢、偵查及甲○○於偵查
    時證述，及監視錄影畫面擷取照片、毀損物品照片、現場照
    片、被告宜蘭仁愛醫院病歷資料、工作紀錄及診斷證明書等
    附卷可憑，足認被告前開任意性自白與事實相符，堪予採信
    。故本案事證至臻明確，被告犯行應堪認定，應依法論科。
三、論罪科刑：
  ㈠按刑法第354條之毀損罪，以使所毀損之物，失其全部或一部
    之效用為構成要件（最高法院47年台非字第34號判決要旨參
    照）。所謂「毀棄」係指銷毀滅除、拋棄，使物之效用全部
    喪失，「損壞」係指損傷破壞物體，使其效用全部或一部喪
    失之意，「致令不堪用」則指以毀棄、損壞以外之其他方法
    ，雖未毀損原物，但其物之效用喪失者而言（最高法院92年
    度台上字第6761號判決意旨參照）。被告持沙拉油朝告訴人
    住處外騎樓及鞋櫃潑撒，使放置該處告訴人所有鞋子20雙及
    娃娃推車1台污損，難以清除，有毀損物品照片、現場照片
    及監視器擷取照片在卷可佐，致該鞋子、推車喪失美觀之效
    用，該當於「損壞」之構成要件，構成毀損他人物品罪。
  ㈡刑法第309條第1項公然侮辱罪所稱之「侮辱」，係以使人難
    堪為目的，直接以言語、文字、圖畫或動作，表示不屑、輕
    蔑或攻擊之意思，足以對於個人在社會上所保持之人格及地
    位，達貶損其評價之程度。至於侮辱之方法，並無特別之限
    制，透過口頭、文書、圖畫或動作，固屬侮辱之方法，以灑
    沙拉油、冥紙等方式，亦屬侮辱之方法，蓋依現今臺灣民間
    習俗，冥紙係陰間使用之貨幣，在他人住處所拋撒冥紙，有
    詆毀該住處之人喪盡天良、罪該萬死等輕蔑用意。是被告朝
    不特定人得以往來共見共聞之告訴人住處外騎樓、鞋櫃拋撒
    冥紙、潑灑沙拉油，已表彰其對於住在該處之告訴人不屑、
    輕蔑之意，足使告訴人在精神上、心理上感受到難堪，對於
    告訴人在社會上所保持之人格及地位，足以達到貶損其評價
    程度，可認有藉此貶損告訴人人格、名譽與社會評價，使之
    難堪受辱之故意。
  ㈢是核被告所為，係犯刑法第354條之毀損他人物品罪及第309
    條第1項之公然侮辱罪。被告以一潑灑沙拉油及拋撒冥紙行
    為毀損告訴人乙○○、甲○○之物品及名譽，且同時涉犯毀損他
    人物品罪、公然侮辱罪，均為想像競合犯，應依刑法第55條
    規定，從一重之毀損他人物品罪處斷。
  ㈣再按家庭暴力防治法所稱「家庭暴力」，係指家庭成員間實
    施身體或精神上不法侵害之行為，及所稱「家庭暴力罪」，
    係指家庭成員間故意實施家庭暴力行為而成立其他法律所規
    定之犯罪，家庭暴力防治法第2條第1款、第2款分別定有明
    文。查被告與告訴人乙○○、甲○○分別為姑嫂、婆媳關係，屬
    家庭暴力防治法第3條第4款、第3款所稱之家庭成員，而被
    告對告訴人所為上開犯行，使告訴人遭受精神上壓力及痛苦
    ，屬家庭暴力防治法第2條第2款之家庭暴力罪，惟因家庭暴
    力防治法對於家庭暴力罪並無科處刑罰之規定，故逕依前揭
    刑法毀損他人物品罪予以論罪科刑，附此說明。
  ㈤爰審酌被告因與告訴人間相處不睦，又因細故致心生怨懟不
    滿，一時情緒無法控制，即以潑灑沙拉油、拋撒冥紙等方法
    發洩其個人情緒，毀損告訴人所有物品、公然侮辱告訴人，
    使告訴人感覺難堪，所為已危害告訴人權益，應予非難，兼
    衡被告毀損物品之價值，及犯後坦承犯行，惟囿於告訴人意
    願，致未能達成和解賠償告訴人之損失之犯後態度，及被告
    自陳係專科畢業，已婚、家中尚有未成年子女需其扶養之智
    識程度、生活狀況（見本院卷第55頁），並參酌告訴人意見
    （見本院卷附刑事告訴理由書狀）等一切情狀，量處如主文
    所示之刑，並諭知易科罰金折算標準，以期相當。
據上論斷，應依刑事訴訟法第273條之1第1項、第299條第1項前
段，判決如主文。
本案經檢察官洪景明提起公訴，檢察官劉憲英到庭執行職務。
中　　華　　民　　國　　111 　年　　3 　　月　　22　　日
                  刑事第三庭法  官  游欣怡
以上正本證明與原本無異。
如不服本判決應於收受本判決後20日內向本院提出上訴書狀，並
應敘述具體理由。若未敘述理由者，應於上訴期間屆滿後20日內
向本院補提理由書狀(均須按他造當事人之人數附繕本)。
                            書記官　翁靜儀
中　　華　　民　　國　　111 　年　　3 　　月　　22　　日
附錄本案論罪科刑之法條： 
中華民國刑法第354條
毀棄、損壞前二條以外之他人之物或致令不堪用，足以生損害於
公眾或他人者，處2年以下有期徒刑、拘役或1萬5千元以下罰金
。
中華民國刑法第309條
公然侮辱人者，處拘役或9千元以下罰金。
以強暴犯前項之罪者，處1年以下有期徒刑、拘役或1萬5千元以
下罰金。